【裁判字號】    89,交易,854
【裁判日期】    900621
【裁判案由】    公共危險等
【裁判全文】
臺灣高雄地方法院刑事判決                        八十九年度交易字第八五四號
    公  訴  人  臺灣高雄地方法院檢察署檢察官
    被      告  甲○○
右列被告因公共危險等案件，經檢察官提起公訴（八十九年度偵字第一六四八八號）
，本院判決如左：
    主  文
甲○○服用酒類，不能安全駕駛動力交通工具而駕駛，處有期徒刑貳月，如易科罰金
，以參佰元折算壹日。
被訴過失傷害部分，公訴不受理。
    事  實
一、甲○○明知服用酒類或其他相類之物，致不能安全駕駛動力交通工具者，不得駕
    駛動力交通工具，竟於民國八十九年二月二十七日下午六時至八時許，與朋友在
    其住處共飲高梁酒一瓶，已達於反應較慢、感覺減低、思考改變、個性行為改變
    、步態不穩、噁心嘔吐、精神混惑不清晰並影響駕駛而不能安全駕駛動力交通工
    具之狀態後，仍於同日晚上九時許，駕駛動力交通工具即車號ＶＢ─七七二八號
    自用小客車，沿鳳山市○○路九十巷右轉博愛路欲迴轉至對向車道行駛時，本應
    注意在劃設有分向限制線（即雙黃線）之路段，不得迴轉，竟於酒精作用下，在
    劃設有分向限制線之博愛路，貿然迴轉，適有鍾茂賓於飲酒後血液所含酒精濃度
    達二八○ＭＧ＼ＤＬ（相當於吐氣所含酒精濃度每公升一˙四毫克，其涉犯公共
    危險罪部分，未據起訴），猶騎乘車號ＯＩＦ─○五三號重型機車，沿博愛路由
    西往東（即往中山東路）方向行駛而來，鍾茂賓見狀，閃避不及，致所騎乘之機
    車撞及甲○○駕駛之自小客車左前保險桿處，使鍾茂賓人、車倒地，因而受有頭
    部外傷腦震盪、腦挫傷意識障礙、右前額挫裂傷五Ｘ三公分、唇內裂傷、右腿挫
    傷併股骨、脛腓骨粉碎性骨折、右手多處挫擦傷及腹部挫傷疑內出血之傷害（過
    失傷害部分，業據鍾茂賓於本院審理中撤回告訴，詳見後述）。嗣經警員乙○○
    據報前往大東醫院處理，聞到甲○○身上有酒味，並於同日晚上十一時十三分對
    其測試酒精濃度，發現甲○○吐氣所含酒精成份高達每公升已達零點八二毫克，
    而查知上情。
二、案經鍾茂賓訴由高雄縣警察局鳳山分局移送臺灣高雄地方法院檢察署檢察官偵查
    起訴。
    理  由
甲、被訴公共危險部分：
一、訊據被告甲○○，對於右揭時、地於飲酒後其吐氣所含酒精成份已達每公升零點
    八二毫克，明知自己精神狀態已達不能安全駕駛之程度，仍貿然駕車行駛之事實
    ，供承不諱，核與證人乙○○警員於本院調查中具結證稱：到現場時，被害人已
    送醫急救，只有在雙黃線處留下機車碎片，後來伊到醫院，看到被告臉紅紅、身
    上有酒味等語（見九十年一月十六日訊問筆錄），大致相符，並有被告之酒精濃
    度測定值正本乙紙、道路交通事故調查報告表一件及大東醫院八十九年十二月二
    十五日（８９）大東醫政字第二四三號函在卷可稽，被告自白與事實相符，堪以
    採信。
二、按刑法第一百八十五條之三規定所謂「不能安全駕駛」，乃抽象危險犯，並不
    以發生具體危險為必要，對於呼氣酒精濃度已達每公升零點五五毫克（○．五
    五ＭＧ＼Ｌ）以上，肇事率為一般正常人之十倍，認為已達不能安全駕車之標
    準，此業經法務部八十八年五月十八日以法八八檢字第○○一六六九號函告週
    知，應為絕對不能安全駕駛動力交通工具，且按就醫學文獻所知，酒精對人體
    造成之影響，於呼氣時酒精濃度達每公升零點二五毫克（約合體內血液中酒精
    濃度五○ＭＧ＼ＤＬ或零點零五％）即會輕度中毒，造成輕度協調功能降低；
    呼氣酒精濃度達每公升零點五毫克時（約合體內血液中酒精濃度一○○ＭＧ＼
    ＤＬ或零點一％）屬輕到中度中毒症狀，出現反應較慢、感覺減低、影響駕駛
    之狀況；又飲酒後一小時許，其體內血液酒精濃度可達最高，飲酒一小時後其
    體內之酒精濃度隨即消減，此有分別有行政院國軍退除役官兵輔導委員會臺北
    榮民總醫院八十八年八月五日（八八）北總內字第二六八六八號函文、八十八
    年十月二十六日（八八）院賓文廉字第一三四○七號臺灣高等法院函中台北醫
    學院附設醫院精神科主任蔡尚穎「酒精對人體生理與行為之影響」一文可據。
    而本案被告為警員乙○○查獲並作測試酒精濃度時為同日晚上十一時十三分許，
    其吐氣所含酒精濃度之測試已達為每公升零點八二毫克，顯然於被告於駕車之始
    同日晚上九時許，其體內酒精濃度即高於肇事後所測得之數值。依前揭說明，被
    告顯已達不能安全駕駛之情狀，卓然甚明。本案事證已臻明確，被告犯行洵堪認
    定。
三、核被告甲○○所為，係犯刑法第一百八十五條之三之服用酒類致不能安全駕駛動
    力交通工具而駕駛罪。按酒精成分對人之意識能力具有不良影響，超量飲酒後會
    導致對週遭事物之辨識及反應能力較平常狀況薄弱，因而酒後駕車在道路上行駛
    ，對一般往來之公眾及駕駛人自身之安全皆具有高度之危險性。爰審酌被告明知
    上情，於服用酒類，酒後呼氣酒精濃度達每公升零點八二毫克，已處於不能安全
    駕駛動力交通工具之狀態下，猶駕車肇事，對社會公眾往來及告訴人鍾茂賓之生
    命、財產安全構成極大威脅，惟念其犯後坦承犯行，顯有悔意等一切情狀，量處
    如主文所示之刑。又被告於犯罪後，刑法第四十一條於九十年一月四日修正，並
    於同月十日公布施行，有關易科罰金之部分，範圍擴大為最重本刑五年以下有期
    徒刑之罪，惟與被告所犯之罪比較後並不影響，依刑法第二條第一項前段之規定
    ，應適用裁判時之刑法第四十一條第一項規定，並諭知易科罰金之折算標準，以
    示懲戒。
乙、被訴過失傷害部分：
一、公訴意旨另以：被告甲○○於民國八十九年二月二十七日晚上九時許，在服用酒
    類，已達不能安全駕駛動力交通工具之狀態後，仍駕駛動力交通工具即車號ＶＢ
    ─七七二八號自用小客車，沿鳳山市○○路九十巷與博愛路路口時，疏未注意有
    無往來車輛，即貿然左轉欲迴轉至對向車道，而撞及鍾茂賓騎乘之車牌ＯＩＦ─
    ○五三號重型機車，使鍾茂賓因而受有頭部外傷腦震盪、右前額挫裂傷等傷害。
    認被告甲○○涉犯二百八十四條第一項之過失傷害罪嫌等語。
二、按告訴乃論之罪，告訴人於第一審辯論終結前，得撤回其告訴；又告訴經撤回者
    ，法院應諭知不受理之判決，刑事訴訟法第二百三十八條第一項，及第三百零三
    條第三款定有明文。
三、本件被告甲○○因過失傷害案件，經檢察官提起公訴，認其係犯刑法第二百八十
    四條第一項之過失傷害罪，依同法第二百八十七條前段之規定須告訴乃論。茲據
    告訴人鍾茂賓於本院審理中，當庭以言詞撤回其告訴，揆諸前開說明，爰依法為
    不受理判決之諭知。
據上論斷，應依刑事訴訟法第二百九十九條第一項前段、第三百零三條第三款，刑法
第一百八十五條之三、第二條第一項前段、第四十一條第一項，罰金罰鍰提高標準條
例第二條，判決如主文。
中      華      民      國    九十      年      六      月    二十一    日
                                  臺灣高雄地方法院交通法庭
                                      法  官  廖  純  卿
右正本證明與原本無異。
如不服本判決，應於判決送達後十日內，向本院提出上訴狀。
                                      書記官  林  孝  聰
中    華    民    國      九十      年      六      月        二十二    日
附錄本判決論罪法條：
刑法第一百八十五條之三
服用毒品，麻醉藥品、酒類或其他相類之物，不能安全駕駛動力交通工具而駕駛者，
處一年以下有期徒刑、拘役或三萬元以下罰金。


司法院資訊處製作；財團法人民間司法改革基金會備份。
